最高法院刑事判決　　　　　　　　　　　　　　　　　九十三年度台非字第三六號
　　上 訴 人　最高法院檢察署檢察總長
　　被　　告　辛 ○ ○
　　　　　　　壬 ○ ○
　　　　　　　庚 ○ ○
　　　　　　　戊 ○ ○
　　　　　　　丁○○○
　　　　　　　甲　　○
　　　　　　　丙 ○ ○
　　　　　　　乙 ○ ○
　　　　　　　己 ○ ○
右上訴人因香帝興業有限公司自訴被告等誹謗案件，對於台灣高等法院高雄分院中華
民國九十二年四月二十三日第二審確定判決（九十二年度上易字第七０號，自訴案號
：台灣高雄地方法院九十一年度自字第四二０號），認為違法，提起非常上訴，本院
判決如左：
    主  文
原判決關於違背法令部分撤銷。
    理  由
非常上訴理由稱：「按判決不適用法則或適用法則不當者，為違背法令，刑事訴訟法
第三百七十八條定有明文。起訴或其他訴訟行為，於法律上必備之程式有欠缺而其情
形可以補正者，法院應定期間，以裁定命其補正；第二審法院認為上訴有第三百六十
二條前段之情形者，應以判決駁回之。但其情形可以補正而未經原審法院命其補正者
，審判長應定期間先命補正，刑事訴訟法第二百七十三條第六項及第三百六十七條分
別定有明文。本件自訴人香帝興業有限公司（以下簡稱香帝公司）由其代表人劉玉女
代表香帝公司對被告辛○○、壬○○、庚○○、戊○○、丁○○○、甲○、丙○○、
乙○○、己○○及宏倫大廈管理維護有限公司（以下簡稱宏倫公司）等提出誹謗自訴
，經台灣高雄地方法院於九十一年十二月四日判被告辛○○、壬○○、庚○○、戊○
○、丁○○○、甲○、丙○○、乙○○、己○○均無罪，宏倫公司不受理。嗣自訴人
香帝公司於法定上訴期間即九十一年十二月二十三日對被告辛○○、壬○○、庚○○
、戊○○、丁○○○、甲○、丙○○、乙○○、己○○等人提起上訴，惟上訴狀漏未
蓋有劉玉女簽名或蓋章，然此項程式上之欠缺並非不可補正，法院自應先以裁定命為
補正，才屬合法。原審始終未曾就此定期要求自訴人香帝公司或劉玉女加以補正。本
案之犯罪被害人係法人即香帝公司，並非香帝公司之代表人劉玉女，既有權提起自訴
及上訴者均係香帝公司，而非該公司代表人劉玉女，故劉玉女雖事後於九十二年一月
二十九日死亡，亦無法因而影響香帝公司之上訴權，乃當然至明之理。法人為當事人
時，固得由其代表人代表法人提起自訴，代表權有無欠缺，審理事實之法院應依職權
調查，原審法院經調查發現劉玉女死亡之事實後，自應就此定期要求自訴人香帝公司
補正有代表權之代表人，自訴人香帝公司就此更無所謂無從補正之問題。原審未依法
定期要求自訴人公司補正，遽以程序不合法駁回，有判決適用法則不當之違法。案經
確定，爰依刑事訴訟法第四百四十一條、第四百四十三條提起非常上訴，以資糾正。
」等語。
本院按判決不適用法則或適用不當者，為違背法令，刑事訴訟法第三百七十八條定有
明文。又起訴或其他訴訟行為，於法律上必備之程式有欠缺而其情形可以補正者，法
院應定期間，以裁定命其補正，亦為同法第二百七十三條第六項所明定，此一規定，
依同法第三百六十四條，為第二審審判所準用。且第二審法院認為上訴有第三百六十
二條前段之情形者，應以判決駁回之。但其情形可以補正而未經原審法院命其補正者
，審判長應定期間先命補正，亦為同法第三百六十七條規定甚明。本件係香帝公司由
其代表人劉玉女代表該公司對被告辛○○、壬○○、庚○○、戊○○、丁○○○、甲
○、丙○○、乙○○、己○○及宏倫公司提出誹謗自訴，經台灣高雄地方法院於民國
九十一年十二月四日判決被告辛○○、壬○○、庚○○、戊○○、丁○○○、甲○、
丙○○、乙○○、己○○均無罪，宏倫公司部分自訴不受理。嗣香帝公司於法定上訴
期間即同年十二月二十三日對被告辛○○、壬○○、庚○○、戊○○、丁○○○、甲
○、丙○○、乙○○、己○○部分提起第二審上訴，惟其上訴狀漏未經該公司代表人
劉玉女簽名、蓋章，然此項程式上之欠缺並非不可補正，原審未定期間以裁定命香帝
公司補正此一欠缺，已與上開規定有悖。縱該公司代表人劉玉女嗣於原審審理中之九
十二年一月二十九日死亡，法院仍應就此定期間以裁定命該公司補正有代表權之代表
人，始為適法，要無無從補正之問題。原審未定期間裁定命香帝公司補正，而以劉玉
女死亡，無從命補正，其上訴不合法律上程式為由，於九十二年四月二十三日予以判
決駁回，應有判決不適用法則之違法。案經確定，非常上訴意旨執以指摘，洵有理由
，因原判決並非無效判決，且非不利於被告，爰由本院僅將原判決關於違背法令部分
撤銷，以資糾正。
據上論結，應依刑事訴訟法第四百四十七條第一項第一款前段，判決如主文。
中　　　華　　　民　　　國　　九十三　　年　　　二　　　月　　　五　　　日
                              最高法院刑事第十一庭
                                  審判長法官  張　淳　淙
                                        法官  謝　俊　雄
                                        法官  蘇　振　堂
                                        法官  張　春　福
                                        法官  呂　丹　玉
      右正本證明與原本無異
                                              書  記  官
中　　　華　　　民　　　國　　九十三　　年　　　二　　　月　　 十七 　　日
                                                                        Ｑ
